【裁判字號】    95,上訴,1526
【裁判日期】    950810
【裁判案由】    偽造貨幣
【裁判全文】
臺灣高等法院刑事判決                95年度上訴字第1526號
上  訴  人  臺灣板橋地方法院檢察署檢察官
上  訴  人
即  被  告  乙○○
                    現另案於臺灣嘉義監獄執行中
指定辯護人  甲○○  本院公設辯護人
上列上訴人因被告偽造貨幣案件，不服臺灣板橋地方法院94年度
訴字第2957號，中華民國95年3月2日第一審判決（起訴案號：臺
灣板橋地方法院檢察署94年度偵字第18146 號），提起上訴，本
院判決如下：
    主  文
原判決撤銷。
乙○○行使偽造之通用紙幣，累犯，處有期徒刑貳年。扣案之偽
造面額新臺幣壹仟元之通用紙幣（號碼：TE968007DX）壹紙沒收
。
    事  實
一、乙○○前於民國（下同）92年間，因違反毒品危害防制條例
    案件，經原審判處有期徒刑3月確定，自93年3月6 日起算執
    行，至93年5月8日縮刑執行完畢，竟仍不知悛悔，明知其所
    持有鈔票號碼TE968007DX 之面額新台幣（下同）1千元之通
    用紙幣乙紙，係屬偽造者，仍於94年5 月28日15時38分許，
    駕駛CX-7739 號自用小客車前往台北縣新莊市○○路大漢橋
    下之中國石油加油站內加油，並於加油員工丙○○為其加入
    價值750元（即31.37公升）之95無鉛汽油後，持交上開偽造
    之通用紙幣予丙○○收受，用以支付上開油款，以為行使。
    嗣於丙○○當場檢視上開偽造之通用紙幣後，發覺該偽造之
    通用紙幣外觀有異時，並上開高喊乙○○「先先」時，乙○
    ○見狀隨即駕駛上開自用小客車加速逃離上開現場。嗣經丙
    ○○報請警員到場，即扣得上開偽造之通用貨幣乙紙，並經
    調閱該加油站內監視器錄影畫面，即循線通知乙○○於翌（
    29）日4時15分許到案。
二、案經台北縣政府警察局新莊分局報請臺灣板橋地方法院檢察
    署檢察官偵查起訴。
    理  由
一、上開事實業據被告乙○○於原審審理時坦承不諱，核與證人
    丙○○迭次於警詢及偵查中證述之情節相符，（證人丙○○
    於偵查中證述稱：94年5月28日下午15時38 分被告在新莊市
    ○○路大漢橋下中國石油站加油，當時是我一同事張乃云幫
    被告加油，好像加了新台幣750 元，我去拿錢，被告就搖下
    車窗給我新台幣1,000元，拿到後發現這張新台幣1,000元紙
    質很粗造，發現是假鈔，我就喊「先生」，被告就開車跑了
    。（見94偵18146卷第36 頁，被告於原審及本院對該證人之
    證據能力並無爭執），且扣案之上開偽造之通用紙幣乙紙，
    經送請行政院中央印製廠鑑定之結果，亦認「該偽鈔係以彩
    色噴墨方式仿印，無凹版印紋凸起效果，紙張非鈔券紙，水
    印以灰色墨在紙張背面仿製，安全線以黏貼箔膜仿鈔券正面
    五段裸露部分，左下角面額數字以燙印箔膜仿折光變色油墨
    」等語，而鑑定確係屬偽造者，此有該廠94年9月13 日中印
    發字第0940003624號函乙份，復有統一發票乙紙、現場監視
    器翻拍照片4 紙及扣案之上開偽造之通用紙幣乙紙，在卷可
    稽，足堪認定。至於辯護人以本件被告上開行使偽造之通用
    紙幣，應以有無達到被告行使之「目的」為斷，認定其既、
    未遂，而認本件被告行使所為僅該當「行使未遂」云云，惟
    刑法第196條第1項所規定之「行使」偽造之通用紙幣罪，其
    所謂「行使」，乃指行為人「明知所持有之通用紙幣係偽造
    者，仍持交第三人作為交易之對價」而言，本件被告於上開
    時地對其所持有上開千元通用紙幣乙紙，係屬偽造乙節，既
    據被告於原審審理時供承在卷，自屬明知在先，竟仍於上開
    時地利用前往上開加油站加油之機會，將該上開偽造之通用
    紙幣持交丙○○收受，用以支付上開油款750 元，且被告持
    交上開偽造之通用紙幣時，加油站亦已先行完成對上開自用
    小客車加入上開31.37 公升95無鉛汽油之交易行為，是本件
    被告上開持交偽造之通用紙幣時，被告不僅已完成交易受取
    上開油品之階段，亦應完成其為行使上開偽造之通用紙幣之
    「目的」，至為顯然，則被告上開行使偽造之通用紙幣所為
    ，揆諸上述，應屬行使「既遂」，而非行使「未遂」，雖丙
    ○○係於收受上開偽造之通用紙幣後，經當場檢視後即已發
    覺有異，亦不足影響本院上開認定之結果，至為灼然。辯護
    人上開所辯，揆諸上述，容有未合，自不足為有利被告認定
    之依據，附此敘明。本件被告上開犯行已臻明確，應予依法
    論科。至於被告雖於本院辯稱不知該紙幣是偽造者，惟查被
    告於付錢後，證人丙○○發現是偽幣叫他時，被告竟不找回
    250 元即將車開走，為其所不否認，足證其應明知是偽幣，
    是其所辯不足採信。
二、核被告所為，係犯修正前刑法第196條第1項第1之1條之行使
    偽造之通用紙幣罪。（又被告行為後刑法及其施行法第1 之
    1條經修正公布，於95年7 月1日施行，關於刑法第196條第1
    項法定刑罰金部分之法律有變更單位為新台幣，依第2條第1
    項前段規定，原判決未及為新舊法之比較，惟修正後之規定
    係以適用行為時法為原則，因此原判決雖未及比較適用，然
    上訴本院後，經比較新舊法，行為後之法律並非較有利於行
    為人，仍應適用行為時法）。被告前於92年間，因違反毒品
    危害防制條例案件，經本院判處有期徒刑3月確定，自93年3
    月6日起算執行，至93年5 月8日縮刑執行完畢，此有被告之
    臺灣高等法院被告前案紀錄表乙份可佐，其復於其後5 年內
    ，再犯有期徒刑以上之本罪，為累犯，應依刑法第47條之規
    定，加重其刑。原審予以論罪科刑雖非無見，惟查：被告只
    行使偽造之紙幣1000元一張，情輕法重，本院認如科以最輕
    之刑仍嫌太重，因認其犯罪之情狀顯可憫恕，（且本院公設
    辯護人亦請求依刑法第59條減輕其刑），爰依刑法第59條之
    規定減輕其刑，是原審之量刑尚嫌太重，被告上訴否認犯罪
    雖無理由，檢察官上訴意旨認被告濫行上訴，原審量刑太輕
    亦無理由，惟原判決既有可議，原判決應予以撤銷改判。爰
    審酌被告前曾受有期徒刑之執行完畢，竟仍不知悛，明知其
    所持有之上開千元通用紙幣係偽造者，仍於上開時地利用加
    油之機會，持交丙○○，以為行使，不僅損及中國石油公司
    之權益，亦破壞社會之金融秩序及被告犯罪後之態度等一切
    情狀，處有期徒刑貳年，以資懲儆。並認扣案之上開千元通
    用紙幣乙紙（號碼：TE968007DX），係屬偽造者，應依刑法
    第200條之規定，宣告沒收之。
據上論斷，應依刑事訴訟法第369條第1項前段、第364條、第299
條第1項前段、刑法第2 條第1項、修正前刑法196條第1項、第47
條、第200條，第59條、罰金罰鍰提高標準條例第1條前段判決如
主文。
本案經檢察官劉斐玲到庭執行職務。
中    華    民    國    95    年    8    月    10     日
                  刑事第十一庭審判長法  官  張連財
                                    法  官  林明俊
                                    法  官  楊照男
以上正本證明與原本無異。
如不服本判決，應於收受送達後十日內向本院提出上訴書狀，其
未敘述上訴之理由者並得於提起上訴後十日內向本院補提理由書
（均須按他造當事人之人數附繕本）。
                                    書記官  陳秋雄
中    華    民    國    95    年    8    月    10     日
附錄：本案論罪科刑法條全文
附錄法條：刑法第196條
修正前中華民國刑法第196 條 (行使收集或交付偽造變造通貨、
幣券罪)行使偽造、變造之通用貨幣、紙幣、銀行券，或意圖供
行使之用而收集或交付於人者，處三年以上十年以下有期徒刑，
得併科5000元以下罰金。
收受後方知為偽造、變造之通用貨幣、紙幣、銀行券而仍行使，
或意圖供行使之用而交付於人者，處五百元以下罰金。
第 1 項之未遂犯罰之。


司法院資訊處製作；財團法人民間司法改革基金會備份。
